【裁判字號】    96,易,1434
【裁判日期】    970220
【裁判案由】    詐欺
【裁判全文】
臺灣彰化地方法院刑事判決              96年度易字第1434號
公  訴  人  臺灣彰化地方法院檢察署檢察官
被      告  甲○○
                      號
上列被告因詐欺案件，經檢察官聲請簡易判決處刑（九十六年度
偵字第五三三二號），本院彰化簡易庭認不宜以簡易判決處刑，
簽移由本院刑事庭改依通常程序審理（九十六年度彰簡字第八七
四號），本院判決如下：
    主  文
甲○○無罪。
    理  由
一、公訴意旨略以：被告甲○○預見提供帳戶予姓名不詳之人使
    用，極易為該姓名不詳之人作為詐騙匯款之用，仍不違背其
    本意，基於幫助詐欺取財之不確定故意，於民國九十五年十
    一月二十七日前之某日，在不詳地點，將其所開設華南商業
    銀行股份有限公司彰化分行帳號第00000000000
    0號帳戶（下稱上開華南銀行帳戶）之存摺、印鑑、提款卡
    及密碼，提供與姓名不詳之人，而容任他人使用上開華南銀
    行帳戶，用以詐騙財物。嗣與該姓名不詳之人共同基於意圖
    為自己不法所有之犯意聯絡之人，於九十五年十一月二十七
    日上午十一時三十分許，以電話對被害人乙○○佯稱：其抽
    中獎金，若要領取該筆獎金，須繳匯律師費新臺幣（下同）
    八十五萬元云云，致乙○○陷於錯誤，陸續匯出多筆款項，
    其中先後於九十五年十一月二十七日匯出二萬七千元、於同
    月二十八日匯出七萬元，至上開華南銀行帳戶，所匯款項旋
    遭人提領一空，因認被告涉犯刑法第三十條第一項、第三百
    三十九條第一項之幫助詐欺取財罪嫌等語。
二、按犯罪事實應依證據認定之，無證據不得認定犯罪事實，又
    不能證明被告犯罪者，應諭知無罪之判決，刑事訴訟法第一
    百五十四條第二項、第三百零一條第一項分別定有明文。又
    認定不利於被告之事實，須依積極證據，苟積極證據不足為
    不利於被告事實之認定時，即應為有利於被告之認定，更不
    必有何有利之證據（最高法院三十年上字第八一六號判例意
    旨參照）；事實之認定，應憑證據，如未能發現相當之證據
    ，或證據不足以證明，自不能以推測或擬制之方法，以為裁
    判基礎（最高法院四十年臺上字第八六號判例意旨參照）；
    認定犯罪事實所憑之證據，雖不以直接證據為限，間接證據
    亦包括在內；然而無論直接或間接證據，其為訴訟上之證明
    ，須於通常一般之人均不致有所懷疑，而得確信其為真實之
    程度者，始得據為有罪之認定（最高法院七十六年臺上字第
    四九八六號判例意旨參照）。
三、公訴人認被告甲○○涉犯幫助詐欺取財罪嫌，無非係以被害
    人乙○○於警詢之證述、乙○○匯款之匯出匯款回條聯、上
    開華南銀行帳戶之客戶基本資料及存款往來明細表，作為主
    要論據。然訊據被告堅決否認有何幫助詐欺取財之犯行，辯
    稱：伊於八十九年十月十九日申辦上開華南銀行帳戶後，該
    帳戶未曾使用過，即於八十九年十一月九日與國民身分證一
    起遺失等語。
四、按被告以外之人於審判外之言詞或書面陳述，除法律有規定
    者外，不得作為證據。被告以外之人於審判外之陳述，雖不
    符前四條之規定，而經當事人於審判程序同意作為證據，法
    院審酌該言詞陳述或書面陳述作成時之情況，認為適當者，
    亦得為證據。當事人、代理人或辯護人於法院調查證據時，
    知有第一百五十九條第一項不得為證據之情形，而未於言詞
    辯論終結前聲明異議者，視為有前項之同意。刑事訴訟法第
    一百五十九條第一項、第一百五十九條之五分別定有明文。
    經查，證人乙○○、郭桂麗於警詢時之證述，屬被告以外之
    人於審判外之言詞陳述，為傳聞證據，然經本院於審理時當
    庭直接提示而為合法之調查，公訴人、被告均未於言詞辯論
    終結前聲明異議（本院卷八六頁），本院復審酌該等言詞陳
    述係由證人出於自由意識而陳述，並無非法取證之情況，依
    刑事訴訟法第一百五十九條之五之規定，認上開證人於檢察
    事務官詢問、警詢時所為證述，應得採為認定本件犯罪事實
    所憑之證據。
五、經查：
  (一)詐騙集團成員確曾於九十五年十一月二十七日撥打電話給乙
    ○○，並向其詐稱：其抽中旅遊公司二獎八十五萬元，但需
    要先匯律師費等語（起訴書誤載為對乙○○佯稱：其抽中獎
    金，若要領取該筆獎金，須繳匯律師費八十五萬元云云），
    致乙○○陷於錯誤，於九十五年十一月二十七日、同日二十
    八日先後匯款二萬七千元、七萬元至上開華南銀行帳戶內等
    情，固經乙○○於警詢（偵卷第十五、十六頁）時，證述明
    確，並有乙○○匯款之匯出匯款回條聯二紙（偵卷第十九頁
    ）、上開華南銀行帳戶之客戶基本資料及存款往來明細表一
    份（偵卷第二四至二五之一頁）在卷可稽，然此僅足證明乙
    ○○確有遭詐騙，並將款項匯款至上開華南銀行帳戶等情，
    尚不足以推論被告確有基於幫助他人詐欺取財之不確定故意
    ，提供其上開華南銀行帳戶供詐欺集團用以詐騙乙○○款項
    之事實。
  (二)被告於警詢、偵訊時，即供稱：伊申辦上開華南銀行帳戶後
    ，該帳戶之存簿及提款卡於八十九年十一月九日即遺失，國
    民身分證也一起遺失，伊有申請補發國民身分證等語（偵卷
    第五、五二頁），三、四頁），核與被告於本院準備程序（
    本院卷第十一、十二頁）、審理（本院卷第八七頁）時，供
    述之情節，大致相符。又被告係於八十九年十月十九日申辦
    上開華南銀行帳戶，而該帳戶自八十九年十月十九日開戶起
    至九十三年一月七日止，均無任何交易紀錄，此有上開華南
    銀行帳戶之存款帳戶資料查詢申請單、存款往來明細表各一
    紙（偵卷第二五、六七頁）附卷為證；另上開華南銀行帳戶
    自九十三年一月八日開始有交易紀錄起，即由詐騙集團作為
    詐騙之用，並有被害人郭桂麗依照詐騙集團成員之指示，自
    九十三年一月八日起，先後匯款及轉帳至上開華南銀行帳戶
    內，此經證人郭桂麗於警詢（本院卷第七一、七二頁）時，
    證述明確，復有上開華南銀行帳戶之存款往來明細表（偵卷
    第六七頁）、臺灣郵政股份有限公司九十六年十一月二十三
    日儲字第○九六○七三○九七一號函及隨函檢附之開戶資料
    （本院卷第二七至二九頁）、華南商業銀行彰化分行九十六
    年十一月二十六日（九六）華彰存字第三八一號函及隨函檢
    附之跨行匯入匯款明細表（本院卷第三○、三一頁）、有限
    責任花蓮第二信用合作社九十六年十一月二十日花二信發字
    第九六○九○三號函及隨函檢附之開戶資料（本院卷第四一
    、四二頁）、臺灣土地銀行九十六年十二月四日總業一字第
    ○九六○○四三六○四號函（本院卷第四八頁）各一份在卷
    可參；可見被告自八十九年十月十九日申辦上開華南銀行帳
    戶後，確實未曾使用過該帳戶，應堪認定。況且，被告確因
    於八十九年十一月九日遺失國民身分證，而於同月十五日向
    彰化縣彰化市戶政事務所申請補領國民身分證一節，亦有彰
    化縣彰化市戶政事務所九十六年二月十六日彰市戶字第○九
    六○○○○九五九號函及補領國民身分證申請書各一紙（偵
    卷第五五、五六頁）在卷可考。綜上所述，堪認被告辯稱：
    伊於八十九年十月十九日申辦上開華南銀行帳戶後，該帳戶
    未曾使用過，即於八十九年十一月九日與國民身分證一起遺
    失等語，尚非無據。
  (三)再者，被告除上開華南銀行帳戶外，另於臺灣郵政股份有限
    公司彰化府前郵局、彰化第一信用合作社華山分社、臺中商
    業銀行彰化分行、華僑商業銀行（現合併至花旗商業銀行）
    彰化分行、中國信託商業銀行均各有活期儲蓄存款帳戶，且
    上開帳戶往來均屬正常，並無不明匯款出入，此有金融機構
    回應狀態一紙（本院卷第二六頁）、臺灣郵政股份有限公司
    九十六年十二月七日儲字第○九六○七三三一一六號函及隨
    函檢附之客戶歷史交易清單（本院卷第四九至五一頁）、彰
    化第一信用合作社九十六年十二月七日彰一信合字第二一一
    七號函及隨函檢附之對帳單（本院卷第五二至六一頁）、臺
    中商業銀行九十六年十二月七日中業管字第○九六○七○一
    五九三六號函及隨函檢附之交易明細（本院卷第六二至六四
    頁）、花旗（臺灣）商業銀行彰化分行九十六年十二月七日
    （九六）僑彰字第二○八號函及隨函檢附之存摺往來明細表
    （本院卷第六五、六六頁）、中國信託商業銀行九十六年十
    二月十日中信銀集作字第九六五一○二八三號函及隨函檢附
    之歷史交易查詢報表（本院卷第七三至七七頁）附卷可佐。
  (四)被告上開辯解既難認有何不可採信之處，而本件公訴人所舉
    之證據，亦無法證明被告確有出賣、出租或出借而交付上開
    華南銀行帳戶予他人使用之事實，復無法證明被告確有幫助
    詐欺取財之直接或間接故意，且本院在得依或應依職權調查
    證據之範圍內，復查無其他積極證據，足以證明被告有公訴
    人所指之幫助詐欺犯行，本件既存有合理懷疑，致本院無法
    形成被告有罪之確切心證，要屬不能證明被告犯罪，按諸前
    揭說明，自應諭知被告無罪之判決。
據上論斷，應依刑事訴訟法第四百五十二條、第三百零一條第一
項，判決如主文。
本案經檢察官蔡曉崙到庭執行職務。
中    華    民    國    97    年    2     月    20    日
                    刑事第六庭    審判長法官  王義閔
                                        法官  林欣苑
                                        法官  鄭舜元
以上正本證明與原本無異。
如不服本判決，應於判決送達後10日內，向本院提出上訴狀（ 須
附繕本 ）。
中    華    民    國    97    年    2     月    20    日
                                      書記官  呂雅惠


司法院資訊處製作；財團法人民間司法改革基金會備份。
